【裁判字號】    89,自,2
【裁判日期】    890425
【裁判案由】    侵占
【裁判全文】
台灣台中地方法院刑事判決                              八十九年度自字第二號
    自  訴  人  吳建勇即甲○○.
    被      告  乙○○
右列被告因侵占案件，經自訴人提起自訴，本院判決如左:
    主    文
乙○○無罪。
    理    由
一、自訴意旨略如自訴狀所載（如附件）。
二、按犯罪事實應依證據認定之，無證據不得推定其犯罪事實，又不能證明被告犯罪
    或其行為不罰者，應諭知無罪之判決，刑事訴訟法第一百五十四條及第三百零一
    條第一項分別定有明文。本件自訴人認被告乙○○涉有刑法第三百三十五條第一
    項侵占罪嫌，無非以被告於八十六年元月一日起，以其所有營業小客車，靠行自
    訴人所開設之甲○○○汽車行，雙方並簽立計程車靠行委託代辦業務契約書告在
    案，嗣被告並承租自訴人所有Ｎ八－九六九號（原車牌ＯＰ－六０二號，於八十
    八年二月十二日同車重領換牌為Ｎ八－九六九號）計程車牌兩面營業，詎料被告
    竟自八十七年拒依契約履行繳納靠行費、牌照稅、燃料費、保險費，違規罰金等
    費用，累計至八十八年十二月止積欠新臺幣（下同）七萬七千二百十一元正，經
    八十八年度豐簡字第七一二號判決被告應將其積欠原告靠行行政費用、代繳之牌
    照稅、保險費、違規罰金等費用之事實，及應返還自訴人所有Ｎ八－九六九號計
    程車牌兩面，被告竟置之不理，將自訴人所有車牌據為己有，經以存證信函催討
    及終止計程車靠行託代辦業務契約之意思表示，並限期請求返還上述牌照，然被
    告均置之不理，並有台中市計程車客運業駕駛人自備車輛參與經營契約書、存證
    信函、八十八年度豐簡字第七一二號民事判決在卷可稽，為其依據。訊之被告乙
    ○○對於與自訴人簽訂右揭台中市計程車客運業駕駛人自備車輛參與經營契約書
    之情，固不否認，惟堅持否認有何侵占犯行，辯稱：車牌是我向林吉雄買來的，
    在八十五年間，用十一萬元買兩塊車牌，連車租售方式，即每月付三萬六千元，
    付兩年後，即取得車牌連車輛所有權等語。經查，
  (一)被告乙○○確於八十四年七月十九日與案外人林吉雄簽訂租車約定承諾切結書之
    情，業據被告提出該切結書一份附卷可稽，則依據該切結書約定事項1.記載「租
    借該車須先付頭款金新台幣壹拾壹萬元正，餘款新台幣捌拾陸萬肆仟元正，分貳
    年四十八期平均攤還付款，待分期款全數如契約約定無違約如期付清，則該車輛
    與計程車牌照乙面全歸於租借人所有。」等語。如是，依據切結書所載內容而言
    ，被告於八十四年七月十九日與林吉雄簽立切結書時，渠等之本意即係連同車輛
    與計程車牌，以租售方式交易，而在雙方所約定期間內，若被告能依切結書將款
    項付清，則被告不僅取得車輛所有權，且亦取得計程車牌之所有權，待無疑義。
    而對於被告與林吉雄所簽訂之切結書，經本院提示予自訴人，自訴人雖陳述「車
    牌我意見，但所欠費用應付清，自訴人當初是承接林吉雄的，約五年前就承接了
    ，林吉雄與被告契約我們沒看到，有否買斷我們車行不知道。」、「他們私下契
    約我們不承認，林不能拿我們公司車牌私下買賣，」等語，然以被告即係與林吉
    雄簽訂有切結書，以租售方式連同車輛及計程車牌買斷，則被告主觀上係認定車
    牌業已由其買斷，所有權應歸屬於其所有，則被告又有何不法所有之意圖存在可
    言。從而，被告前開所辯，尚堪採信。此外，復查無其他積極證據足資證明被告
    犯罪，揆諸前揭說明，自應為被告無罪判決之諭知。
  (二)至於案外人林吉雄是否有權出售計程車牌，及是否有何違反當初其與自訴人車行
    間所簽訂之契約（按甲○○○汽車行負責人，在林吉雄期間並非吳建勇，吳建勇
    係事後承接），則係屬另一問題。至於自訴人雖又陳稱被告應將積欠靠行行政費
    用、代繳之牌照稅、保險費、違規罰金等費用，共七萬七千二百十一元返還予自
    訴人等語，然規費是否繳納，僅係被告是否有依其與自訴人所簽訂之台中市計程
    車客運業駕駛人自備車輛參與經營契約書繳納規費，是否該當債務不履行損害賠
    償之民事責任之問題而已，均附予敘明。
據上論斷，應依刑事訴訟法第三百四十三條、第三百零一條第一項前段，判決如主文
。
中      華      民      國    八十九    年      四      月    二十五    日
                                  臺灣台中地方法院刑事第四庭
                                      法  官  顏 世 傑
右正本證明與原本無異。
如不服本判決，應於判決送達後十日內，向本院提出上訴狀。
                                      書記官
中      華      民      國    八十九    年      四      月    二十五    日


司法院資訊處製作；財團法人民間司法改革基金會備份。
